臺灣高等法院民事判決　　　　　　　　　　94年度訴字第34號
原　　　告　甲○○○
被　　　告　乙○○
上列當事人間請求侵權行為損害賠償事件，原告提起刑事附帶民
事訴訟，經本院刑事庭移送前來，本院於民國94年10月25日言詞
辯論終結，判決如下：
    主  文
原告之訴及假執行之聲請均駁回。
訴訟費用由原告負擔。
    事實及理由
一、原告起訴主張：伊與被告均係民國（下同）91年度桃園縣中
    壢市市民代表選舉之參選人，競逐該選區唯一之婦女保障名
    額，詎被告意圖使伊不當選，竟於91 年4月至同年6月7日在
    上開選舉競選期間，先後分別由被告印製、提供：(1)善良與
    邪惡競選海報（下稱：善良與邪惡海報）：海報左方繪製有
    頭上有角，狀似魔鬼之圖像，圖像背後並撰寫「邪惡」之文
    字，其下撰載「競選買票選民唾棄」、「利用職權欺壓百姓
    」、「無法無天橫行鄉里」、「心狠手辣欺壓弱勢」、「假
    借服務認真賺錢」、「擅長包裝巧言迷惑」、「為了爭奪田
    地財產把親兒子告上法院」不實事項內容之文字及圖畫；(2)
    周鳳中切結書影本：周鳳中所書立指控伊煽動周鳳中陷害被
    告等內容之切結書影本，切結書末頁由被告加註：「這種心
    理變態的女人可以當民意代表嗎？」等不實內容之文字；(3)
    自由時報新聞剪報影本：自由時報91 年5月22日報導有關伊
    與桃園縣中壢市興仁國小人員發生爭執之新聞剪報影本，該
    影本左側有姓名、年籍不詳之成年人所加註之「甲○○○於
    民國91年5月21日帶3位大男人及女兒到興仁國小鬧事，甲○
    ○○罵老師及校長三字經，足罵2小時…」 等該報導並無報
    導之不實事項內容之文字(4)伊於市民代表會質詢資料影本：
    質詢資料首頁右上方處有姓名、年籍不詳之成年人所加註之
    「甲○○○為了私怨利用民代職權整天欺侮一對可憐的賣甘
    蔗黃水井夫妻…」等不實事項內容之文字等4份競選文宣 ，
    均各多份，由被告帶同助選員於競選期間，以沿街發放，或
    投遞，或郵寄該區不特定選民之方式，傳播上開4份文宣中
    所載之不實事項，足以生損害於伊及妨害公眾選舉之公正性
    。爰依侵權行為法則，請求被告給付非財產上之損害等語，
    並聲明：(一)被告應給付原告新台幣（下同）200萬元 ，及自
    起訴狀繕本送達翌日起至清償日止按年息百分之5計算之利
    息。(二)願供擔保請准宣告假執行。
二、被告則以：原告於91年6月8日（該日為上開選舉投票日）以
    前即已知悉伊所散發文宣之內容，原告亦於同年9 月10日向
    臺灣桃園地方法院檢察署對伊提起告訴，是原告於投票前即
    已知悉該侵害事實及加害人，縱伊有侵害原告權利之事實，
    迄原告於94年3月30日始對伊提起刑事附帶民事賠償之訴 ，
    顯已逾民法第197條第1項所規定之2 年請求權時效等語，資
    為抗辯。並聲明：(一)原告之訴駁回。(二)如受不利之判決，願
    供擔保請准宣告免為假執行。
三、原告主張被告於前開時、地，散布前述4份競選文宣之事實
    ，為被告所不爭，堪信為真實。
四、按「因侵權行為所生之損害賠償請求權，自請求權人知有損
    害及賠償義務人時起，二年間不行使而消滅。」，民法第19
    7條第1項前段定有明文。復按加害人之侵權行為如連續（持
    續）發生者，則被害人之請求權亦不斷發生，而該請求權之
    消滅時效亦應不斷重新起算。因此，連續性侵權行為，於侵
    害終止前，損害仍在繼續狀態中，被害人無從知悉實際受損
    情形，自無法行使損害賠償請求權，其消滅時效自應俟損害
    之程度底定知悉後起算（最高法院86年度台上字第1798號判
    決要旨參照）。查原告主張被告有前開侵權行為，原告已於
    91年9月9日具狀向台灣桃園地方法院檢察署對被告提出刑事
    告訴等情，業經本院依職權調閱台灣桃園地方法院檢察署91
    年度偵字第16766號偵查卷，核閱無訛（見該偵查卷1-18 頁
    ），則原告於斯時即知其受有損害及賠償義務人，惟原告迄
    94年4月6日始以刑事附帶民事訴訟提出本件之請求，有本院
    94年度附民字第55號刑事附帶民事訴訟案件內所附刑事附帶
    民事起訴狀上之本院收狀戳記可憑（見本院94年度附民字第
    55號刑事附帶民事訴訟案件1頁），是原告之請求權已罹於2
    年之時效甚明，被告所為時效抗辯，自堪可採。雖原告另主
    張被告迄今仍在散布謠言，其請求權未罹於時效云云，惟有
    關被告繼續侵害原告之事實，未據原告舉證以實其說（見本
    院卷27頁），原告主張其請求權未罹於時效，自不足採。
五、綜上所述，本件損害賠償請求權已罹於時效而消滅。從而，
    原告本於侵權行為之法律關係，請求被告給付200萬元及其
    法定遲延利息，為無理由，應予駁回。其假執行之聲請，亦
    失所依附，應併予駁回。
六、本件損害賠償請求權既已罹於時效而消滅，兩造其餘攻擊防
    禦方法，自毋庸再予審酌，附此敘明。
七、據上論結，本件原告之訴，為無理由，爰為判決如主文。
中　　華　　民　　國　　94　　年　　11　　月　　 8　　日
　　　　　　　　　民事第十六庭  審判長法　官  黃騰耀
　　　　　　　　　　　　　　　　      法　官  黃國永
　　　　　　　　　　　　　　　　      法　官  李媛媛
正本係照原本作成。
如不服本判決，應於收受送達後20日內向本院提出上訴書狀，其
未表明上訴理由者，應於提出上訴後20日內向本院補提理由書狀
（均須按他造當事人之人數附繕本）上訴時應提出委任律師或具
有律師資格之人之委任狀；委任有律師資格者，另應附具律師資
格證書及釋明委任人與受任人有民事訴訟法第466條之1第1 項但
書或第2項（詳附註）所定關係之釋明文書影本。
中　　華　　民　　國　　94　　年　　11　　月　　9 　　日
　　　　　　　　　　　　　　　　　　　書記官  秦仲芳
附註：
民事訴訟法第466條之1（第1項、第2項）：
對於第二審判決上訴，上訴人應委任律師為訴訟代理人。但上訴
人或其他法定代理人具有律師資格者，不在此限。
上訴人之配偶、三親等內之血親、二親等內之姻親，或上訴人為
法人、中央或地方機關時，其所屬專任人員具有律師資格並經法
院認為適當者，亦得為第三審訴訟代理人。
